臺灣高等法院花蓮分院民事裁定　　　　96年度抗字第56號
抗　告　人　有限責任花蓮縣機關學校員工消費合作社聯合社理
　　　　　　事會
法定代理人　甲○○
代　理　人　張靜律師
上列抗告人因聲請破產宣告事件，對於臺灣花蓮地方法院中華民
國96年10月9日96年度破字第8號所為裁定，提起抗告，本院裁定
如下：
    主  文
原裁定廢棄，應由臺灣花蓮地方法院更為裁定。
    理  由
一、抗告意旨略以：抗告人為合作社聯合社，依合作社法規定係
    屬法人，而目前抗告人所有依章程所得辦理之各項業務均已
    停止作業，惟目前除聲請破產外，無其他消滅法人格之可能
    ，法院如不宣告抗告人破產，則將衍生諸多問題，此原審未
    予慮及。另依合作社法第7條規定，合作社得免徵所得稅及
    營業稅，然國稅局花蓮縣分局卻要求抗告人繳交92、93、94
    年度營利事業所得稅，其中92年度營利事業所得稅要求補稅
    額為2,636,622元，並非原審所認定3,110,826元，且目前各
    該稅捐尚在行政爭訟程序中，因此債務人之營利事業所得稅
    只是「或有負債」，根本尚未確定，原審卻已將此三年度之
    營利事業所得稅，列為破產財團優先受償之破產財團費用，
    即有未洽，爰依法提起抗告，請求撤銷原裁定，為准予破產
    之裁定等語。
二、按破產，對債務人不能清償債務者，宣告之，為破產法第57
    條所明定。又依同法第148條規定之旨趣，除債務人之財產
    不敷清償破產財團之費用及財團之債務外，尚難認無宣告破
    產之實益。是以法院就破產之聲請，應依職權為必要之調查
    ，倘債務人確係毫無財產可構成破產財團，或債務人之財產
    不敷清償破產財團之費用及財團之債務，無從依破產程序清
    理其債務時，始得以無宣告破產之實益，裁定駁回聲請，此
    觀司法院25年院字第1505號解釋自明。次按稅捐稽徵法第6
    條第1項規定稅捐之徵收，優先於普通債權，係相對於其他
    普通債權而言，依破產法第112條規定，僅先於他債權而受
    清償而已，依同法第97條規定，其受破產財團之清償次序仍
    在財團費用及財團債務之後。且依稅捐稽徵法第7條之規定
    ，於破產財團成立後，其應納稅捐方為財團費用，在破產宣
    告前之稅捐，應為破產債權。準此，認定有無宣告破產之實
    益，應調查審認債務人之財產是否足敷清償破產財團費用及
    財團債務，而非以破產債權是否得受清償而定。查原裁定認
    抗告人得列為破產財團之資產僅有8,594,500元，扣除列為
    財團費用之稅捐8,330,845元後，尚須再支付其他財團費用
    ，則破產財團之財產幾無剩餘，其他債權人無受分配之可能
    等語，不無將破產宣告前之稅捐認定屬破產財團費用，而非
    破產債權，自有未當。況何種費用為破產財團費用，何種債
    務為破產財團債務，破產法第95、96條已分別列明，且抗告
    人已陳明其有資產8,594,500元（見原審卷第4頁），其營利
    事業所得稅之稅額又尚在行政爭訟中而未確定，原審未調查
    審認抗告人如宣告破產，其財團費用及財團債務各若干，抗
    告人供做破產財團之財產是否確不足以清償將來發生之破產
    財團費用及財團債務，遽以前揭理由，駁回其抗告，亦嫌速
    斷。抗告論旨，執以指摘原裁定不當，求予廢棄，非無理由
    。又審酌上開情事後，如認為不應宣告破產，則應駁回抗告
    人之聲請，固不待言；惟如認應宣告破產，則依破產法第64
    條、第65條規定，法院於宣告破產時應為選任破產管理人、
    決定申報債權期間及第1次債權人會議期日，及公告破產人
    之債權人應於規定期間內向破產管理人申報其債權等必要之
    處置，該等處置應由原法院為之。經核本件應屬民事訴訟法
    第492條後段必要情形，職是之故，本院應依法廢棄原裁定
    ，發回由原法院更為妥適之處理。
據上論結，本件抗告為有理由，爰裁定如主文。
中　　華　　民　　國　　96　　年　　12　　月　　17　　日
                  民事庭審判長法　官   謝  志  揚
　　　　　　　　　　  　　　　法　官   許  仕  楓
　　　　　　　　　　　  　　　法　官   林  慶  煙
以上正本係照原本作成。
如不服本裁定者，應於收受送達後十日內向本院提出再抗告狀，
(僅以適用法規顯有錯誤，並經本院之許可者為限)，並繳納再抗
告費新台幣一千元；其未表明再抗告理由者，應於提出再抗告狀
後十日內向本院補提理由書狀（均須按照他造當事人之人數附繕
本）。
抗告時應提出委任律師或具有律師資格之人之委任狀；委任有律
師資格者，另應附具律師及格證書及釋明委任人與受任人有民事
訴訟法第466條之1第1項但書或第2項所定關係之釋明文書影本。
                              書記官   林  明  智
中　　華　　民　　國　　96　　年　　12　　月　　17　　日
